臺灣高等法院臺南分院刑事判決　　　　　　九十一年度交上易字第三六三號　　Ｇ
　　　上　訴　人　臺灣嘉義地方法院檢察署檢察官
　　　被　　　告　甲　○　○
右上訴人因被告過失致死案件，不服臺灣嘉義地方法院九十年度交易字第二九七號中
華民國九十一年一月三十一日第一審判決（起訴案號：臺灣嘉義地方法院檢察署九十
年度偵字第五九五五號），提起上訴，本院判決如左：
      主      文
原判決撤銷。
甲○○過失致人於死，處拘役伍拾日，如易科罰金以參佰元折算壹日。
      事      實
一、甲○○於民國（下同）九十年四月三十日下午七時四十分許，駕駛車號S六-三九
    六○號自小客車，沿嘉義縣太保市往鹿草鄉由北向南方向行駛，途經嘉義縣鹿草
    鄉鹿東村十鄰十一號之一前之劃有分向限制線道路時，本應注意行車速度應依標
    誌之規定及汽車行駛時駕駛人應注意車前狀況，並隨時採取必要之安全措施，而
    該地段限速四十公里，且依當時又無不能注意之情形，竟疏於注意遵速行駛，猶
    以時速六十公里超速行使且未注意車前狀況，適有吳男鄉亦疏未注意於飲酒後血
    液酒精濃度達四一五MG/DL之程度下，騎乘車號LZY－五九二號重機車，由對向駛
    至，且疏未注意而於上開劃有分向限制線路段左轉，致兩車發生相撞，造成吳男
    鄉因顱內及胸腹腔內出血，經送醫急救後延至同日下午十一時二十分許不治死亡
    。
二、案經死者吳男鄉之妻乙○○訴請臺灣嘉義地方法院檢察署檢察官偵查起訴。
      理      由
一、訊據被告甲○○對右揭事實於警訊、偵審及本院審理時均坦承不諱，然堅詞否認
    其有過失，並辯稱：其有減速，係因被害者突然闖入其車道，伊無過失云云。
二、惟查：
  (一)本件被告就前開事實已自白不諱，經核亦與告訴人乙○○指訴之情節相符，復有
    道路交通事故調查表乙份（見相驗卷第三頁）、現場照片十二楨（見相驗卷第二
    十二頁至第二十七頁）附卷可稽。又被害人吳男鄉確因本件車禍受傷死亡，亦經
    管轄檢察官督同檢驗員相驗屬實，製有勘驗筆錄（見相驗卷第八頁）、相驗屍體
    證明書（見相驗卷第九頁）、驗斷書（見相驗卷第十三頁至第十八頁）在卷可憑
    。
  (二)按行車速度，依標誌或標線之規定，無標誌或標線者，在市區道路，時速不得超
    過五○公里，在郊外道路時速不得超過六○公里。但在未劃設車道線或行車分向
    線之道路，市區時速不得超過三○公里，郊外時速不得超過四○公里。又汽車行
    駛時，駕駛人應注意車前狀況，並隨時採取必要之安全措施。道路交通安全規則
    第九十三條、第九十四條第三項分別定有明文，本件被告甲○○當時在上開時地
    駕車，依當時之速限時速為四十公里，並有道路交通事故調查報告表足稽（見相
    驗卷第三頁）。本件被告是自郊區進入市區，在穿過閃黃燈號誌時，並未特別注
    意車前狀況，且時速仍維持在六十公里，此業據被告於九十年四月三十日警訊時
    坦稱：「當時天氣良好，視線比較暗一點。」，「我大約時速六十公里左右，沒
    有按喇叭。」（見相驗卷第五頁正面），迨檢察官於九十年五月一日訊問時，被
    告即供承：「當時我時速約六十公里」，「我認為有過失，我有超速，且沒有注
    意車前狀況」（見相驗卷第十一頁正面），而肇事路段當時限制時速為四十公里
    ，則被告未遵循道路交通標誌之規定而行駛，自有過失，雖該路段自九十一年三
    月一日起速限改為五十公里，然此於認定被告之過失責任並無影響，併與敘明。
    又依本院於九十一年四月二日至現場勘驗結果得知，現場道路甚為寬闊，雙向之
    前進視野，均為良好，肇事地點之兩側，均有路燈，此亦有照片附卷可參，則被
    告所辯道路黑暗，顯係卸責之詞，殊不可採。又汽車在同一車道行駛時，除擬超
    越前車外，後車與前車之間應保持隨時可以煞停之距離。前車如須減速暫停，駕
    駛人應預先顯示燈光或手勢告知後車，後車駕駛人應隨時注意前車之行動。汽車
    行駛時，駕駛人應注意車前狀況及兩車併行之間隔，並隨時採取必要之安全措施
    ，道路交通安全規則第九十四條亦有明文規定，因而被告駕駛汽車時未注意車前
    狀況，以隨時採取必要之安全措施，又超速行駛，因而發生本件車禍，致吳男鄉
    死亡，其有過失甚為顯然。
  (三)至於被告辯稱係因被害人突然左轉侵入其車道及被害人已肝硬化，非死於車禍等
    語。惟從死者係正面遭受重創（見相驗卷第十七頁），除頭部、胸部、腹部受傷
    外，左右大腿、小腿之正面，亦均有撕裂傷、擦傷及機車之前輪受損情形，亦均
    足證明被害人係從正面被猛撞，又據法醫之檢驗報告記載，死者吳男鄉之死因係
    為顱內出血，致死創傷係為胸腹腔內出血，並非如被告所言其非死於車禍。
  (四)又本件送請臺灣省車輛行車事故覆議鑑定委員會鑑定結果，其鑑定意見內容雖載
    為「一、吳男鄉夜晚酒精濃度過量駕駛重機車，於劃有分向限制線路段逆向斜穿
    道路不當，為肇原因。二、甲○○無肇事因素，惟嚴重超速行駛，有違規定」等
    情（見相字第二七三號相驗卷宗第四八頁），惟本件被告若遵守速限四十公里之
    速度，遇有狀況發生，隨時煞車，當不致發生本件之死亡車禍，而車禍現場未發
    現被告有煞車之痕跡，顯見被告當時開車時確未注意車前狀況，又上開鑑定意見
    既載有被告嚴重超速行駛，有違規定，足見被告甲○○應係本件車禍之肇事次因
    ，因而上開鑑定意見認被告甲○○無肇事因素部分，本院認不予參酌，併此明
    。
  (五)綜上所述，本件被告有上開過失致死之犯行，已彰彰明甚，其所辯純係避重就輕
    之詞，不足採信，其罪證明確，犯行堪予認定。
三、原審疏未詳細調查，並詳為勾稽全案調查所得，即認被告被訴過失致死罪尚屬不
    能證明，而為被告無罪之諭知，容有未洽。檢察官上訴意旨，指摘原判決不當，
    為有理由，自應由本院將原判決撤銷改判。爰審酌被告之品行、智識程度、過失
    程度及迄今未與被告達成和解之犯罪後態度，諭知如主文第二項所示之刑，併諭
    知如易科罰金以參佰元折算壹日之標準。
據上論結，應依刑事訴訟法第三百六十九條第一項前段、第三百六十四條、第二百九
十九條第一項前段、刑法第二百七十六條、第四十一條第一項前段，罰金罰鍰提高標
準條例第一條前段、第二條，判決如主文。
本案經檢察官楊治宇到庭執行職務。
中    華    民    國      九十一      年      四      月      十七      日
                                  臺灣高等法院臺南分院刑事第六庭
                                      審判長法官  楊    明    章
                                            法官  戴    勝    利
                                            法官  顏    基    典
右正本證明與原本無異。
不得上訴。
                                      法院書記官  呂    嘉    文
中    華    民    國      九十一      年      四      月     十八       日
附錄：本判決論罪科刑法條
刑法第二百七十六條：
因過失致人於死者，處二年以下有期徒刑、拘役或二千元以下罰金。
